臺灣屏東地方法院民事裁定　
111年度監宣字第106號
聲  請  人  邱瑞應  

代  理  人  郭泓志律師
            陳婉瑜律師
相  對  人  邱錦堂  

            侯玉香  

關  係  人  邱心絨  

            邱瑞樞  

上列當事人間聲請監護宣告事件，本院裁定如下：
    主  文
宣告邱錦堂（男，民國○○○年○月○○○日生，身分證統一編號：Z○○
○○○○○○○號）、侯玉香（女，民國○○○年○月○○日生，身分證統一
編號：Z○○○○○○○○○號）為受監護宣告人。
選定邱心絨（女，民國○○○年○月○○日生，身分證統一編號：Z○○○
○○○○○○號）為受監護宣告人邱錦堂、侯玉香之監護人。
指定邱瑞應（男，民國○○○年○月○○○日生，身分證統一編號：Z○○
○○○○○○○號）、邱瑞樞（男，民國○○○年○月○○○日生，身分證統一
編號：Z○○○○○○○○○號）為受監護宣告人邱錦堂、侯玉香之共同會
同開具財產清冊之人。
程序費用由受監護宣告人邱錦堂、侯玉香負擔。
    理  由
一、本件聲請意旨略以：聲請人邱瑞應之父邱錦堂、母侯玉香罹
    患失智症，由關係人邱心絨送至安養中心照顧，聲請人不僅
    不知悉相對人邱錦堂、侯玉香之所在處所，對於相對人二人
    之現況亦不甚了解，邱心絨雖表示會將帳目記錄清楚，但聲
    請人迄今仍毫無所悉。聲請人對於邱心絨現在照顧相對人二
    人並無意見，相對人二人已至不能為意思表示或受意思表示
    ，或不能辨識其意思表示之效果，為此依民法第14條之規定
    ，聲請宣告相對人為受監護宣告人等語。
二、按對於因精神障礙或其他心智缺陷，致不能為意思表示或受
    意思表示，或不能辨識其意思表示之效果者，法院得因本人
    、配偶、四親等內之親屬、最近一年有同居事實之其他親屬
    、檢察官、主管機關、社會福利機構、輔助人、意定監護受
    任人或其他利害關係人之聲請，為監護之宣告，民法第14條
    第1 項定有明文。
三、聲請人主張上開各情，業據其提出戶籍謄本、本院111年度
    家非調字第83號調解程序筆錄影本等件為證，並經鑑定人黃
    文翔醫師就相對人邱錦堂、侯玉香之精神及心智狀況實施鑑
    定，其結果認：個案邱錦堂為老年失智症，極重度，其於14
    年前即被發現有明顯失智症狀，隨後經確診後，送往老人長
    期照護中心接受長期照顧迄今。意識清楚，但講話時只能以
    很低的音量，喃喃自語發出些咬字不清、難以辨識的單音，
    因此與人言語溝通時有極為明顯之障礙，無法聽從指令做動
    作（例如舉手、握拳、伸出左右手、伸出手指等，個案不知
    哪隻手是左手、右手），認知功能嚴重受損，無法辨識自家
    親人，無法識字、筆談，也無法使用肢體語言。對於時間、
    地方、人物之定向能力完全喪失。長、短期記憶也明顯喪失
    。進食、沐浴、翻身、大小便、移動身體、更衣等皆完全無
    法自理。完全無處理財產之能力。個案各項功能退化嚴重，
    生活完全無自理能力，必須長期依賴家人、醫療或養護機構
    照顧。個案目前已處於極重度失智狀態，導致個人認知功能
    嚴重失能，為意思表示或受意思表示或辨識其意思表示效果
    之能力完全喪失，可以判定為無意思能力。無法獨力處理個
    人法律事務與從事個人財務管理，也無法主張或維護個人權
    益，該個案已達監護宣告之標準等情。個案侯玉香為老年失
    智症，重度，其於8年前即被發現有明顯失智症狀，隨後經
    確診後，送往老人長期照護中心接受長期照顧迄今。意識清
    楚，可以簡短與人交談，但是答話內容簡短，僅能使用簡單
    詞彙回答，但幾乎對所有的問題包括個人基本年籍資料等問
    題回答都是「不知道」、「忘記了」，無法對事情做清楚完
    整的陳述，說話速度緩慢。認知功能嚴重受損，無法辨識自
    家親人，喪失語言表達能力，行為退化，無法識字、筆談。
    無法正確了解別人的問話內容，現實判斷能力不佳，也無法
    使用肢體語言。對於時間、地方之定向能力不佳，僅能辨識
    少數家人。可以自行進食（由他人將食物端到個案面前，個
    案用湯匙進食），沐浴需他人協助完成。完全無處理財產之
    能力。個案各項功能退化嚴重，生活完全無自理能力，必須
    長期依賴家人、醫療或養護機構照顧。個案目前已處於重度
    以上失智狀態，導致個人認知功能嚴重失能，為意思表示或
    受意思表示或辨識其意思表示效果之能力幾乎完全喪失，可
    以判定為無意思能力。無法獨力處理個人法律事務與從事個
    人財務管理，也無法主張或維護個人權益，該個案已達監護
    宣告之標準等情。有屏安醫療社團法人屏安醫院111 年5月1
    7日屏安管理字第1110001602、1110001603號函附之精神鑑
    定報告書各1 份在卷可憑。本院綜合上情及鑑定結果認相對
    人邱錦堂、侯玉香確因精神障礙，致不能為意思表示或受意
    思表示之程度，故聲請人聲請對相對人邱錦堂、侯玉香為監
    護之宣告，為有理由，應予准許。
四、按受監護宣告之人應置監護人；法院為監護之宣告時，應依
    職權就配偶、四親等內之親屬、最近一年有同居事實之其他
    親屬、主管機關、社會福利機構或其他適當之人選定一人或
    數人為監護人，並同時指定會同開具財產清冊之人；法院選
    定監護人時，應依受監護宣告之人之最佳利益，優先考量受
    監護宣告之人之意見，審酌一切情狀，並注意下列事項：一
    、受監護宣告之人之身心狀態與生活及財產狀況。二、受監
    護宣告之人與其配偶、子女或其他共同生活之人間之情感狀
    況。三、監護人之職業、經歷、意見及其與受監護宣告之人
    之利害關係。四、法人為監護人時，其事業之種類與內容，
    法人及其代表人與受監護宣告之人之利害關係，修正後之民
    法第1110條、第1111條第1 項、第1111條之1 定有明文。
五、查相對人邱錦堂、侯玉香主要係由自己的存款支付相關費用
    ，此據證人邱心絨證述屬實，本院審酌邱心絨為相對人之女
    ，是由聲請人負責護養及照顧相對人並管理其財產，應能符
    合相對人之最佳利益，爰選定關係人邱心絨為監護人。另依
    上開規定，法院於選定監護人時，應同時指定會同開具財產
    清冊之人，及依民法第1113條準用同法第1099條之規定，監
    護開始時，監護人對於受監護人之財產，應依規定會同遺囑
    指定、當地直轄市、縣（市）政府指派或法院指定之人，於
    2 個月內開具財產清冊，並陳報法院。為使邱心絨於期限內
    開具財產清冊並陳報法院，並衡酌邱瑞應、邱瑞樞係相對人
    邱錦堂、侯玉香之長子及三子，爰併指定邱瑞應、邱瑞樞為
    會同開具財產清冊之人，由渠二人共同執行會同開具財產清
    冊之職務，執行職務並須經全體同意，始得為之，附予敘明
    。
六、依家事事件法第164 條第2 項，裁定如主文。
中　　華　　民　　國　　111 　年　　6 　　月　　24　　日
                      家事法庭  法　官  張以岳
以上正本係照原本作成。
如不服本裁定，應於送達後10日內向本院提出抗告狀，並繳納抗
告費新臺幣1,000元。
中　　華　　民　　國　　111 　年　　6 　　月　　24　　日
                                書記官　蔡政學